臺灣高等法院刑事裁定
110年度聲再字第640號
再審聲請人
即受判決人  鄧天（原名鄧國樑）




代  理  人  蕭仰歸律師
            舒瑞金律師
            葉慶人律師
上列再審聲請人即受判決人因毒品危害防制條例等案件，對於本
院109年度上重訴字第35號，中華民國110年3月11日第二審確定
判決（原審案號：臺灣基隆地方法院108年度重訴字第3號、109
年度重訴字第2號，起訴案號：臺灣基隆地方檢察署107年度偵字
第6776號、第6783號、108年度偵字第1821號）及追加起訴（108
年度偵緝字第442號、第443號），聲請再審，本院裁定如下：
    主  文
再審及停止刑罰執行之聲請均駁回。
    理  由
一、再審聲請人即受判決人(下稱聲請人)因違反毒品危害防制條
    例案件前經本院109年度上重訴字第35號刑事判決，聲請人
    提起上訴，復經最高法院110年度台上字第3446號刑事判決
    ，認聲請人之上訴違背法律上程式，駁回聲請人之上訴，本
    案因而確定。聲請人於本案判決確定後，認本案有足生影響
    於判決之重要證據漏為審酌，又確有未經發現而不及調查之
    新事實、新證據，爰對本院109年度上重訴字第35號刑事確
    定判決，依刑事訴訟法第420條第1項第6款、同條第3項及同
    法第421條聲請再審，聲請再審意旨略以：
  ㈠法務部調查局北部地區機動工作站(下稱調查局北機站)於民
    國109年2月4日及同年月11日詢問聲請人時，聲請人已供承
    ：「『二三』是一個綽號『阿歪』的男子，年紀大約40歲，大約
    170公分，沒有帶眼鏡、身材黑黑壯壯的，住臺北市…」、「
    我跟『阿歪』是在越南因為有共同朋友，一起吃飯認識的，大
    概認識一年多，因為他在越南住在23樓，所以我也會叫他『
    二三』…」、「『二三』就是海洛因的貨主，是『二三』出面和許
    榮同談的，所以我要許榮同直接去和『二三』談，所以我才會
    幫許榮同約他｣、「我是透過『二三』在越南叫『舅舅』的一個
    人去聯絡的、「事實上，『二三』是統稱『水果』跟『阿歪』2個
    人，他們會出面和許榮同談走私的事，因為『水果』跟『阿歪』
    在越南都是住在23樓，所以會用『二三』統稱他們兩個人」、
    「許榮同很早就認識『水果』，他們以前常常在一起賭錢…」
    、「…許榮同說『水果』問他有沒有船，『水果』想要運輸毒品…
    …」、「許榮同說要去看大陸人，當時大陸人已經跟『水果』
    一起在臺北市萬華一帶，我就透過的朋友『洪建鴻』，請『洪
    建鴻』聯絡『水果』，問大陸人在哪裡」、「…我託『洪建鴻』聯
    絡到『水果』，但我不知道『洪建鴻』聯絡到『水果』還是『阿歪』
    ，當時應該是『阿歪』在西園醫院等許榮同」等語，足見聲請
    人已供出毒品來源等相關資訊。
　㈡調查局北機站曾於109年3月19日借提聲請人接受詢問，另於1
    09年6月間亦曾再次借提詢問聲請人，惟遍查全卷卻查無各
    該次詢問之調查筆錄，又聲請人於調查局北機站前開二次借
    提詢問期間，其選任辯護人林拔群律師皆陪同在場，並當場
    與聞聲請人之供述內容，自可證明聲請人於調查局北機站借
    提期間已明確告知貨主「二三」之年籍資料等情，確屬實情
    。
  ㈢聲請人已供出毒品來源之詳細資料，並可掌握與系爭海洛因
    貨主「二三」之聯絡管道，亦可透過其與「二三」之共同友
    人查詢「二三」之真實身份，且調查局北機站於跟監蒐證期
    間亦有拍得而該綽號「二三」之人在場之照片，又聲請人於
    原審之選任辯護人於109年8月間已向原審聲請查證調查局北
    機站偵辦本件海洛因毒品貨主「二三」之偵查結果，何以原
    審判決前尤未能查獲該綽號「二三」之人，此攸關聲請人得
    否依否毒品危害防制條例第17條第1項「應」減輕其刑規定
    之適用，關係聲請人之罪刑至鉅，請法院傳喚證人林拔群律
    師到庭作證並向調查局北機站調取其借提聲請人之訊問筆錄
    ，以查明事實真相等語。
二、按有罪之判決確定後，因發現新事實或新證據，單獨或與先
    前之證據綜合判斷，足認受有罪判決之人應受無罪、免訴、
    免刑或輕於原判決所認罪名之判決者，為受判決人之利益，
    始得聲請再審，刑事訴訟法第420條第1項第6款規定甚明。
    其所謂輕於原判決所認「罪名」之判決，係指與原判決所認
    罪名比較，其法定刑較輕之相異罪名而言。又此所謂「應受
    免刑」之判決，指「必要及絕對」免除其刑之規定而言，如
    屬「任意或相對」免除其刑之規定者，則不在此列。而毒品
    危害防制條例第17條第1項之減輕或免除其刑之寬典，如何
    選擇，法院有裁量之權，與必免除其刑者有異，並非「應受
    免刑之判決」，自不得據為聲請再審之原因（最高法院108
    年度台抗字第1297號裁定意旨參照）。
三、經查：
　㈠原確定判決綜合證人許榮同、劉信忠之證述，通訊監察譯文
    、調查局行動蒐證作業報告表暨所附照片、大陸地區公安查
    獲船隻及扣案物品照片、大陸地區鑑定文書等文件，認定聲
    請人確有與許榮同、陳仁和、劉信忠、陳志雄、鍾建福、陳
    淑文及真實姓名年籍不詳綽號「五百」、「二三」之成年男
    子共同犯修正前毒品危害防制條例第4條第1項之運輸第一級
    毒品罪及懲治走私條例第2條第2項、第1項之私運管制物品
    未遂罪明確，原確定判決業詳予敘明認定之理由及證據，有
    原確定判決影本附卷可憑，並經本院調閱該案全卷核閱屬實
    。是以，原確定判決業於理由欄內詳述其取捨證據及論斷之
    基礎，及就聲請人所辯各節不可採之原因，詳予指駁，核其
    論斷作用，均為事實審法院職權之適當行使，無悖於經驗法
    則或論理法則，亦無違法不當之情事。
　㈡而聲請人聲請再審主要係以其於調查局詢問時，業已供出其
    毒品來源係一綽號「二三」之男子，且伊有提供綽號二三男
    子之真實姓名年籍資料，然遍閱全內卻未見該份筆錄，故有
    傳訊該日陪同訊問之林拔群律師以查明上情。惟：
　⑴聲請人於調查局、偵查、原審及本院前審均係否認有參與本
    件運輸第一級毒品之犯行，並以：伊僅係幫忙打電話聯絡貨
    主等情置辯。而就貨主究係何人乙節，聲請人於109年2月4
    日偵查時係稱：綽號二三的男子，綽號是阿歪，二三是因為
    阿歪住在23樓，所以有人叫阿歪為二三，海洛因的貨主係係
    阿歪，阿歪跟水果是不同人等語(108年度偵緝字第442號卷
    第251頁至第255頁)；嗣於同年月7日偵查時，亦再陳稱：海
    洛因是阿歪跟水果他們的等語(同上卷第266頁)；然於同月1
    1日檢察官再次向其確認海洛因貨主究係何人乙節，聲請人
    稱：許榮同告知伊海洛因貨主是水果，檢察官乃詢問聲請人
    ：二三是誰?聲請人答以：水果，水果、阿歪都住在越南的2
    3樓，所以二三有時候是指阿歪，有時候是指水果等語(同上
    卷第330頁)，是聲請人就本案第一級毒品海洛因來源究係何
    人乙節，前後所述，已有不一。
　⑵再者，本院前已有於109年9月15日有函詢法務部調查局北部
    地區機動工作站有無查涉嫌本案運輸毒品綽號二三之人?若
    有，是否係因聲請人之供出而查獲(109年度上訴重訴字第35
    號卷二第163頁)，該工作站有於同年30日函復本院，已報請
    臺灣基隆地方檢察署指揮偵辦，然尚未查獲(同上卷二第323
    頁)，是本院前審就此部分確已調查，然尚無證據證明有因
    聲請人之供出毒品來源，因而查獲其他正犯或共犯之情，故
    自無毒品危害防制條例第17條第1項之適用甚明。況毒品危
    害防制條例第17條第1項規定，係減輕或免除其刑，此乃事
    實審法院刑罰裁量權行使當否之範疇，並未涉及罪名變更或
    法定免除其刑。是聲請人所犯之運輸第一級毒品罪，不因其
    是否符合上開減輕或免除其刑之要件，而影響其運輸第一級
    毒品之罪名，亦無應受免刑判決之情形，自不符合刑事訴訟
    法第420條第1項第6款之要件，不得據以聲請再審。
四、綜上所述，本件聲請再審所憑之事證，係就原確定判決業已
    審酌之事項再行爭執，客觀上無論單獨或綜合判斷，均無法
    使本院合理相信有足以動搖原確定判決結果，經核均非刑事
    訴訟法第420條第1項第6款、第3項所稱之新事實、新證據。
    聲請人聲請意旨所指，係對原確定判決認定之事實，再為爭
    辯。從而，本件對原確定判決聲請再審為無理由，應予駁回
    ；關於停止刑罰執行之聲請部分亦失所附麗，應併予駁回。
據上論斷，應依刑事訴訟法第433條前段，裁定如主文。
中　　華　　民　　國　　111 　年　　5 　　月　　25　　日
                  刑事第四庭    審判長法　官  陳筱珮
                                      法　官  羅郁婷
                                      法　官  柯姿佐
以上正本證明與原本無異。
如不服本裁定，應於裁定送達後10日內向本院提出抗告狀。
                                      書記官  蔡硃燕
中　　華　　民　　國　　111 　年　　5 　　月　　27　　日